臺灣臺北地方法院刑事判決　　　　　　　　　　　　九十三年度訴字第一二三一號
　　公　訴　人　臺灣臺北地方法院檢察署檢察官
　　被　　　告　丁○○
　　選任辯護人　陳清進律師
　　　　　　　　沙慧貞律師
右列被告因妨害自由等案件，經檢察官提起公訴（九十三年度偵字第一二八七九號）
，本院判決如左：
    主  文
丁○○共同以非法方法，剝奪人之行動自由，處有期徒刑玖月；又以加害身體、自由
之事，恐嚇他人，致生危害於安全，處有期徒刑貳月。應執行有期徒刑拾月。
    事  實
一、丁○○原係忠華保全公司之保全人員，任職台北市中山區○○○路○段五九巷四
    五號國賓藝術大廈管理委員會總幹事，負責大廈內停車管理及收費等相關事宜。
    於民國九十三年六月二十一日上午八時五十分許，丁○○至該大廈地下三樓停車
    場內巡邏，見車牌號碼ＡＳＳ─一００號重型機車未依規定停放於機車停車格內
    ，卻停放在車道轉彎處，造成往來車輛不便，適車主甲○○（係該大廈住戶張增
    裕之表弟，住於該大廈）頭戴安全帽坐在該台機車上正發動引擎準備離去，丁○○遂趨前表示該處不許停車，然因甲○○上班時間在即，乃表示係該大廈住戶，
    之前在該處停放機車，均無人阻止，因上班快要遲到，一切待下班回來再談而欲
    駛離，丁○○阻止甲○○離去，雙方因此發生口角，丁○○竟基於以強暴方法剝
    奪甲○○行動自由以及傷害之犯意，以抓扯甲○○衣服之方式，將甲○○自機車
    坐墊上強拉下來，並徒手毆打其身體，之後丁○○拉住甲○○衣服要甲○○進入
    外部電梯（該電梯通達大廈外部一樓），甲○○不願進入電梯而向後退出，丁○○即抓扯甲○○所戴安全帽帽帶將之強行拖入電梯，甲○○被拉入電梯後乘隙要
    逃出電梯時，被丁○○發現，丁○○又接續對甲○○一陣痛毆，並將甲○○壓制
    於電梯角落（在丁○○再度毆打及壓制甲○○時，甲○○的手曾經碰到丁○○之
    臉部，但依當時情形以觀，係因甲○○試圖以手防禦丁○○之攻擊時，因丁○○
    持續向前壓制且不斷毆打甲○○，因之甲○○的手才碰到丁○○臉部，但從頭至
    尾甲○○被打的毫無招架之力，並非甲○○還手之行為），毆打中並扯下甲○○
    所戴之安全帽，此際，該大廈日班保全人員丙○○（未據起訴）因在一樓監視器
    螢幕上看見丁○○在電梯內毆打甲○○之情形，乃由大廈外面進入外部電梯查看
    ，斯時丁○○正要將甲○○強行拉出外部電梯，因甲○○不從，丁○○乃接續拉
    扯並毆打甲○○，丙○○見狀竟基於與丁○○共同傷害及剝奪甲○○行動自由之
    犯意聯絡，由丙○○、丁○○共同拉住甲○○而要將甲○○拉出外部電梯，甲○○仍不從，即由丙○○壓住甲○○之手，使甲○○縮在外部電梯內側角落無法反
    抗，丁○○則持前開安全帽接續毆打甲○○之頭部使甲○○無從抵抗，之後即由
    丁○○抓住甲○○之衣領，強行拉出外部電梯，穿越大廈外部車道，丙○○並尾
    隨在側，三人一同進入該大廈一樓大廳，丁○○將甲○○拉入大廳即不許甲○○
    離開，丁○○在大廳並曾出手毆打甲○○，在大廳期間甲○○曾走向大門離去，
    丙○○即趨前阻擋甲○○離開大廳，之後許久，適該大廈副主委乙○○進入大廳
    見狀，向丁○○表示甲○○係住戶，有事好好談等情，丁○○始讓甲○○離去，
    而甲○○因丁○○接續不斷之傷害行為，致受有臉部擦傷（零點五公分乘零點一
    公分）、臉部挫傷併瘀青二處（右眼角約一公分乘一公分、右顴骨部約二公分乘
    二公分）、右前臂背側擦傷（約五公分乘一公分）、左肘擦傷（約三公分乘二公
    分）、左前臂擦傷二處（約三公分乘零點五公分、一公分乘零點五公分）之傷害
    。另甲○○之同事戊○○因見甲○○已逾上班時間卻未上班，經電話詢問得知甲○○被毆之事，遂與同事林清弘、廖弘凱於同日上午九時許至甲○○住處查看，
    恰見甲○○將機車停放於該大廈停車場一樓出口處，身上有傷痕，坐在機車上掉
    淚，經戊○○提議後，甲○○等四人乃一同回到大廈大廳內要求說明及報警處理
    ，於大廳等待之際，丁○○自外處返回，戊○○趨前質問何以將人打成這樣，丁○○竟另起恐嚇犯意，向甲○○恐嚇稱：要小心點，不會讓甲○○在這個大廈安
    穩住下去等語，以此加害身體、自由之事恫嚇甲○○，使其心生畏懼，致生危害
    於安全。嗣經警趕到現場，始悉上情。
二、案經被害人甲○○訴由台北市政府警察局中山分局報請台灣台北地方法院檢察署
    檢察官偵查起訴。
    理  由
一、訊據被告丁○○固坦承曾於右揭時間、地點因口角而出手拉扯、毆打告訴人甲○○之事實，惟否認有何妨害自由及恐嚇之犯行，辯稱：伊當時就違規停車之事勸
    告甲○○，詎料甲○○不聽勸阻，竟先以三字經辱罵伊，又以腳踢伊，伊因生氣
    還手，二人因此發生互毆，伊也有受傷，只是伊受的傷比較少，因手機在地下三
    樓無法接收訊號，伊想回一樓報警，但甲○○執意離去，伊因此拉扯甲○○至一
    樓等警前來。又伊並未出言恐嚇甲○○，反而係甲○○事發當晚竟找人來打伊，
    造成伊受有右手、右前臂、左手、右腿多處瘀挫傷之傷害云云。辯護人辯護意旨
    則略以：被告與甲○○互毆之後，本欲報警，因手機在地下三樓無法接收訊號，
    且不知對方身分，恐日後無法查證，遂基於自助行為，拉甲○○至一樓大廳待警
    前來。於該大廈副主委乙○○告知甲○○係住戶身分後，即讓甲○○離去。被告
    所為實屬民法所定之自助行為，並未超越保障自身權利之必要性範圍以外，屬依
    法令之行為，可阻卻違法。又該大廳人來人往，並不隱密，且被告於知悉甲○○
    身分之後，即任其離去，足認無妨害自由之犯意。又甲○○於二次警詢中，均未
    曾提及受恐嚇一事，而當時甲○○等四人折返前來興師問罪，被告反係弱勢之一
    方，要無對甲○○恐嚇之可能，且在場證人丙○○亦未聽聞任何恐嚇言詞，故被
    告並無恐嚇犯行云云。經查：
（一）關於傷害及妨害自由之部分：
  (1)被告出手毆打並剝奪甲○○行動自由之事實，業經證人甲○○於警詢、偵查及審
    理中證述綦詳在卷，另經本院審理時當庭勘驗監視錄影光碟片（內有四個檔案，
    由大廈內不同處之監視器拍攝而得），勘驗結果認：第一段為停車場內，被告將
    告訴人從機車上拉下，機車向右傾倒在地。第二段為電梯內，告訴人頭戴安全帽
    ，被告扯住安全帽帽帶強拉告訴人入電梯，告訴人有抗拒不肯之動作，告訴人被
    拉進電梯後，試圖從電梯門離去，被告將之推至電梯角落，並不斷壓制及出手毆
    打告訴人，期間在丁○○再度毆打及壓制甲○○時，甲○○的手曾經碰到丁○○
    之臉部，但依當時情形以觀，係因甲○○試圖以手防禦丁○○之攻擊時，因丁○○持續向前壓制且不斷毆打甲○○，因之甲○○的手才碰到丁○○臉部，但從頭
    至尾甲○○被打的毫無招架之力，並非甲○○還手之行為，之後，電梯開啟，證
    人丙○○進入電梯，被告出手欲將告訴人拉出電梯，遭告訴人明顯拒絕，致被告
    無法拉出，證人丙○○即出手拉住告訴人之右手，欲一同將之拉出電梯，但仍無
    法拉出，此際，被告右手持告訴人之安全帽，以安全帽毆打告訴人一次，又以左
    拳毆打告訴人之臉部，旋強行將告訴人拉出電梯，證人丙○○則尾隨在側。第三
    段為大廳外側，被告手持安全帽有揮舞、作勢要打告訴人之動作。隨後，證人丙○○在前先走，被告拉住告訴人之領結進入大廳。第四段為大廳內部，被告拉著
    告訴人之衣領進入大廳，被告表情十分生氣，且在喘氣，並動手毆打告訴人一下
    ，後來，告訴人欲離開大廳往大門走去，證人丙○○即擋住告訴人之去路，不讓
    其離開，告訴人因此退回。之後，被告開始罵告訴人，態度十分兇悍。不久，有
    人與被告對話，談好後告訴人在另一人陪同下離開大廳，被告則數度進出。又不
    久，告訴人及友人一共四人進入大廳，被告隨後亦回到大廳，證人戊○○與被告
    對話，期間並有告訴人及證人丙○○走到大門處向外張望，之後，警察進入大廳
    ，告訴人將證件交付並與警交談等情（本院卷審理筆錄參見），而由前述勘驗結
    果（卷附監視錄影光碟片翻拍照片二十二張即由監視錄影光碟翻拍所得），被告
    在地下三樓停車場處即出手拉扯毆打告訴人，且以接續傷害之強暴方式，迫使告
    訴人隨同被告進入電梯至一樓大廳，復不許告訴人離去而剝奪其行動自由，況且
    ，在監視錄影所記錄之過程中，除前述甲○○試圖以手防禦丁○○時，曾無意碰
    到丁○○臉部一次外，期間均為丁○○毆打及剝奪行動自由，甲○○根本毫無反
    抗之餘地，另外，甲○○因被告出手毆打之行為致受有臉部擦傷（零點五公分乘
    零點一公分）、臉部挫傷併瘀青二處（右眼角約一公分乘一公分、右顴骨部約二
    公分乘二公分）、右前臂背側擦傷（約五公分乘一公分）、左肘擦傷（約三公分
    乘二公分）、左前臂擦傷二處（約三公分乘零點五公分、一公分乘零點五公分）
    之傷害，有馬偕紀念醫院甲種診斷證明書一紙（偵查卷第九頁）及告訴人受傷照
    片四張（偵查卷第十一頁）在卷可佐，是被告確有傷害及妨害自由核與事實相符
    ，堪信為實。
  (2)被告雖辯稱當時係兩人互毆，並提出馬偕紀念醫院甲種診斷證明書一紙，欲證明
    亦受有右手、右前臂、左手、右腿多處瘀挫傷之傷害事實。然由前述證據可知，
    被告數度動手毆打甲○○，甚至以安全帽毆擊告訴人，反觀告訴人僅一度以手掩
    護而碰觸到被告之臉，未見有任何還手毆打被告之行為，以當時狀況而言，告訴
    人已全無還擊餘地，實難僅以該紙診斷證明書即逕認兩人間有互毆之事實。是被
    告此部份所辯，不足採信。
  (3)被告復辯稱係因不知告訴人身分，手機在地下三樓無法通訊，為報警處理，始不
    許告訴人離去，並無妨害自由之行為云云。然證人即甲○○之同事戊○○於偵查
    及審理中均證稱：在八點四十五分許發現告訴人還未上班，曾撥一通電話給告訴
    人，告訴人表示在忙，稍後回電等語，其時間與案發時間大致吻合，是手機在該
    地下三樓停車場究竟可否收訊，是否如被告所辯，必須回到一樓大廳始得報警，
    即屬有疑。且雙方並無互毆事實，業已論述如前，被告本無報警處理之必要，亦
    無強拉告訴人至一樓大廳並阻止離去之正當事由甚明，另外，辯護人辯護意旨以
    民法上自助行為之概念，引為刑法上依法令之正當行為而阻卻違法，因被告自己
    並無任何權利可受保護，亦無得因此拘束告訴人自由之合法事由存在，是被告所
    辯及辯護人之主張均無足採。尤其告訴人縱有未繳納停車管理費及違反停車規定
    之事實，被告亦無濫用暴力剝奪告訴人行動自由之權限。況告訴人及證人戊○○
    與被告間均無宿怨，業據三人均供述在卷，顯無設詞構陷被告之必要。是被告將
    告訴人強拉至一樓大廳，不許其離去，使告訴人在不甘願之狀態下，無法準時上
    班而被迫在一樓大廳滯留，直至大廈副主委乙○○巧經該處並向被告說項後，被
    告始讓告訴人離去是被告所為，已屬剝奪告訴人行動自由之行為益明。
  (4)證人即日班保全人員丙○○雖於本院審理中雖具結證稱：當時從監視器看到被告
    與告訴人拉拉互毆，遂進入電梯查看，被告手上未拿東西，告訴人則手持安全帽
    ，渠為勸架而站在中間，用手欲分開雙方，但兩人並未因此分開，仍互相拉扯，
    電梯則一直停在一樓，後來，告訴人自己走出電梯，未受強迫，既沒說不要進入
    大廳，也沒有反抗之動作，告訴人應該是自願進入大廳的，到大廳裏，雙方還是
    拉拉扯扯，被告有請渠報警，渠用手機打給管區警察，警察趕到之前，副主委先
    進來，說大家好好談，當時被告站在櫃檯旁邊，並未限制告訴人之行動，也沒有
    人押著告訴人，告訴人可隨時離去，副主委說過話之後，告訴人就走了，整個過
    程裏，渠有看到告訴人右臉頰嘴邊受傷，被告右手也有受傷云云，然證人丙○○
    經公訴人反詰問，並經本院提示翻拍照片結果，證人丙○○對於照片中之告訴人
    手上有無東西及自己手放何處，均供詞閃爍，推說看不清楚，而觀諸照片內容（
    偵查卷第十七、十八頁之四張照片）以及本院勘驗監視錄影光碟片結果，電梯內
    監視器係由上往下、由內往外拍攝，鏡頭內可拍攝到被告及證人丙○○，告訴人
    則因在監視器正下方即電梯最內側位置而無法攝得。被告右手持安全帽，眼露兇
    光，持安全帽毆擊告訴人之過程中，證人丙○○始終未有任何阻止被告之動作，
    反而臉部始終朝向告訴人，手部則朝電梯內側向前伸出，參酌告訴人指訴之內容
    ，復參以三人相對位置及動作可知，當時證人丙○○之雙手應係壓在告訴人手上
    無疑。尤其，被告、告訴人及證人丙○○，三人步入一樓大廳，係被告手拉告訴
    人衣領處（偵查卷第十九頁下方照片），告訴人右手有抗拒動作，顯見其被迫不
    願之情，證人丙○○則跟在後方未有阻止，復觀告訴人靠近大門伸手欲按開關按
    鈕離開，卻遭證人丙○○趨前阻擋甲○○離開大廳（偵查卷第二十一頁二張照片
    ）等情，均與告訴人之指訴相符，足信證人丙○○已參與傷害及剝奪行動自由構
    成要件之實施，被告對於證人丙○○之加入既未予排斥，而有犯意聯絡，且相互
    分擔犯行，足見證人丙○○與被告間實為共同正犯關係，故對共犯行為語多保留
    且多所不實，顯係袒護之詞，其證言均不足採。
  (5)復查，被告雖提出國賓藝術大廈第四屆管理委員會第一次臨時會議紀錄一份，然
    該會議出席人員中，除被告及甲○○外，其餘人士均未於案發當時在場，且紀錄
    內容係針對事後和解及撤換保全人員等事宜，故該紀錄欠缺證據能力。至該大廈
    管理員張英源所提供之工作日誌，係由被告撰寫而成，僅屬被告於審判外之陳述
    ，且均避重就輕，顯不足採。故被告傷害及剝奪行動自由之犯行，洵堪認定。
（二）關於恐嚇之部分：
  (1)被告對告訴人恐嚇之犯行，業據證人甲○○於偵查、審理中證稱：被告對其恐嚇
    稱要其小心點，不會讓其在這個大廈安穩住下去，會讓其不好過，其因此於警察
    到場時，向警提及等語（偵查卷第三十一頁、本院卷參見）；復有證人即甲○○
    之同事戊○○於偵查、審理中具結證稱：我與告訴人係同事，因告訴人已逾八點
    半打卡時間仍未上班，我因此致電詢問，後來發現他被毆打，我因此請另兩位同
    事林清弘、廖弘凱，一同至甲○○之住處查看，發現甲○○將機車停放路邊正坐
    在上面哭泣，身上有傷痕，眼鏡被打掉，我因此說要回大樓，請大樓管理員報警
    處理。回到大樓後，我們沒看到被告，只看到管理員丙○○，就請他報警。被告
    進來後，我問他為何把人打成這樣，被告不理我，卻直接走入櫃檯裏，用台語說
    我們找兄弟來要對他不利，並拿起手機裝流氓，說也要找兄弟來，還用台語威脅
    甲○○說以後別想住在這裡。當時被告的臉上、身上都看不出有傷，後來警察才
    進來等語明確在卷（偵查卷第三十、三十二頁、本院卷參見）。又經本院調取台
    北市政府警察局中山分局受理各類案件紀錄表（本院卷第四十一頁），觀諸其上
    所載報案內容已提及「另對方威脅我要我一定要搬走，不然就會有危險」等語，
    堪信告訴人所稱於案發當時曾立即向警表明遭受恐嚇一事非虛。由被告揚言之內
    容及當時情狀觀之，被告係以加害告訴人身體及居住自由之事，恐嚇告訴人。告
    訴人復於審理中證稱：我會怕，自己的大樓，還會被保全公司的人毆打，被威脅
    （本院卷）等語在卷，則告訴人在自己居住之大廈中遭受大廈所雇保全人員欺侮
    ，其居住安寧之自由及安全感已遭破壞，參以當時被告及證人丙○○甫對告訴人
    毆打及剝奪行動自由完畢，告訴人驚惶未定，被告又出此言，對告訴人而言，內
    心所受之恐懼不安感必更形強烈，已生危害於告訴人之安全。故被告恐嚇之犯行
    ，洵堪認定。
  (2)證人丙○○雖證稱：後來告訴人帶著三位朋友回來，很兇悍地罵人，渠當時站在
    櫃檯外面，被告站在距離渠約兩人左右之距離，沒看到被告打電話，也沒聽到被
    告有何恐嚇之言詞云云，然渠之證言欠缺證明力，業已論述如前，所述顯無足採
    。至辯護人雖聲請傳喚當日到場處理之警員，欲釐清告訴人是否曾向警指訴被告
    有恐嚇犯行，然依證人戊○○前揭證述可知，該警員既係在恐嚇行為完畢之後方
    到場處理，並未當場見聞恐嚇情事，且前開受理各類案件紀錄表已可證明該待證
    事項，應認無另行傳喚該警員之必要，附此敘明。
（三）綜上所述，被告前揭所辯，並不足採。本件事證明確，被告犯行均堪以認定。
二、核被告所為，係犯刑法第二百七十七條第一項之傷害罪、第三百零二條第一項之
    剝奪行動自由罪及第三百零五條之恐嚇危害安全罪。被告多次毆打告訴人之數個
    舉動，在時間、空間上密接，均係基於單一之傷害故意接續而為，且侵害同一法
    益，為接續犯；又基於一個妨害自由之犯意，強拉告訴人自地下三樓至一樓大廳
    ，且不許其離去，其非法剝奪行動自由之行為並未間斷，為包括的一個實行行為
    之繼續，屬繼續犯。再者，被告與丙○○間，就傷害及剝奪行動自由罪部分，有
    犯意聯絡及行為分擔，應論以共同正犯。被告係以傷害告訴人身體之強暴方法達
    剝奪告訴人行動自由之目的，其所犯傷害罪及剝奪行動自由罪二罪間，有方法目
    的之牽連關係，為牽連犯，應依刑法第五十五條後段之規定，從一重之剝奪行動
    自由罪處斷。又被告係於告訴人等四人回到大廳後，另行起意對告訴人出言恐嚇
    ，所犯恐嚇罪與前開罪名間，犯意各別，行為互殊，應予分論併罰。爰審酌被告
    僅因區區停車問題，即出拳及以安全帽毆打告訴人之頭部，又拘束告訴人之人身
    自由，並出言恐嚇，已對告訴人身心造成傷害，又犯後雖不否認有傷害行為，但
    又辯稱與事實不符之互毆，並對於剝奪行動自由及恐嚇部分均否認之態度，另雖
    有三次公共危險前科，有台灣高等法院被告全國前案紀錄表一份附卷可佐，惟尚
    未構成累犯，其及動機、目的、手段等一切情狀，分別量處如主文所示之刑，並
    就併罰之數罪，定其應執行之刑。
三、據上論斷，應依刑事訴訟法第二百九十九條第一項前段，刑法第二十八條、第二
    百七十七條第一項、第三百零二條第一項、第三百零五條、第五十一條第五款、
    第五十五條，罰金罰鍰提高標準條例第一條，判決如主文。
本案經檢察官陳麗芬到庭執行職務。
中　　　華　　　民　　　國　　九十三　　年　　十二　　月　　  十七　　  日
                                    台灣台北地方法院刑事第二庭
                                        審判長  法  官  吳孟良
                                                法  官  劉秀君
                                                法  官  蘇嘉豐
右正本證明與原本無異。
如不服本判決，應於判決送達後十日內向本院提出上訴狀（應抄附繕本）。告訴人或
被害人如對於本判決不服者，應具備理由請求檢察官上訴，其上訴期間之計算係以檢
察官收受判決正本之日期為準。
                                                書記官  蘇靜紅
中　　　華　　　民　　　國　　九十三　　年　　十二　　月　　  十七　　  日
附錄本案論罪科刑所適用法條全文：
刑法第二百七十七條第一項：
傷害人之身體或健康者，處三年以下有期徒刑、拘役或一千元以下罰金。
刑法第三百零二條第一項：
私行拘禁或以其他非法方法，剝奪人之行動自由者，處五年以下有期徒刑、拘役或三
百元以下罰金。
刑法第三百零五條：
以加害生命、身體、自由、名譽、財產之事，恐嚇他人致生危害於安全者，處二年以
下有期徒刑、拘役或三百元以下罰金。
